臺灣臺南地方法院刑事判決
109年度交訴字第225號
公  訴  人  臺灣臺南地方檢察署檢察官
被      告  陳忠信




上列被告因公共危險等案件，經檢察官提起公訴（109年度偵字
第15604號），被告就被訴事實為有罪之陳述，本院合議庭裁定
由受命法官獨任行簡式審判程序，判決如下：
    主  文
陳忠信犯無駕駛執照過失傷害罪，處有期徒刑肆月，如易科罰金
，以新臺幣壹仟元折算壹日；又犯肇事致人傷害逃逸罪，累犯，
處有期徒刑壹年貳月。
    犯罪事實
一、陳忠信並無普通重型機車駕駛執照，仍於109年5月15日下午
    6時12分許，騎乘車牌號碼000-000號普通重型機車，沿臺南
    市○○區○○路0段0000號旁巷口處，本應注意汽車行駛至交岔
    路口，其行進應遵守燈光號誌之指示，車輛面對圓形紅燈，
    表示禁止通行，不得超越停止線或進入路口，而依當時天候
    晴、日間、柏油路面乾燥、無缺陷、無障礙物、視距良好，
    並無不能注意之情事，竟疏未注意及此，無視當時行向號誌
    為紅燈顯示，而貿然違規闖紅燈通過上開交岔路口，適有洪
    怡楨駕駛車牌號碼000-0000號普通重型機車搭載高宜萱，沿
    臺南市安南區安明路4段由北往南方向直行至交岔路口內，
    為閃避陳忠信闖越紅燈之機車、緊急剎車而跌倒，洪怡楨因
    此受有右骨盆擦傷、右側手肘擦傷、右臉部鈍傷、右側大腿
    挫傷等傷害；高宜萱受有上唇及左眉撕裂擦傷各2公分、雙
    側正中門齒凸出性脫位、雙側正中門齒、左上側牙齒門齒牙
    冠斷裂、下唇血腫等傷害。陳忠信肇事後，明知洪、高二人
    倒地受傷，竟未停留現場等候警察到場處理，或對傷者採取
    必要之救護措施，旋基於肇事逃逸之犯意，騎車離開現場而
    逃逸。
二、案經洪怡楨、高怡萱訴由臺南市政府警察局第三分局報告臺
    灣台南地方檢察署檢察官偵查起訴。
    理    由
一、被告所犯者非為死刑、無期徒刑、最輕本刑為3年以上有期
    徒刑之罪或高等法院管轄第一審案件，其於準備程序進行中
    ，先就被訴事實為有罪之陳述，經告知其簡式審判程序之意
    旨，並聽取公訴人及被告之意見後，本院合議庭依刑事訴訟
    法第273條之1第1項之規定，裁定由受命法官獨任以簡式審
    判程序進行本案之審理。
二、上揭犯罪事實，業據被告陳忠信於警詢、偵查、本院準備程
    序中及審理時均坦承不諱，核與證人即告訴人洪怡楨及高宜
    萱於警詢時及偵查中指訴之情節相符，復有奇美醫院診斷證
    明書2紙、道路交通事故現場圖、道路交通事故調查報告表(
    一)(二)各1份、現場暨車損照片19張、監視器翻拍照片13張
    及監視錄影光碟1張等在卷可稽，足認被告之任意性自白確
    與事實相符，應可採信。本案事證明確，被告犯行洵堪認定
    ，應依法論科。
三、核被告所為，係犯道路交通管理處罰條例第86條第1項、刑
    法第284條前段之無駕駛執照過失傷害罪、及同法第185條之
    4之肇事致人傷害逃逸罪。被告所犯上述各罪，犯意各別，
    行為互殊，應予分別論處。又其1過失行為致二告訴人受傷
    ，係一行為觸犯數罪名之想像競合犯，應依刑法第55條前段
    ，從一重處斷。
四、刑之加重減輕：
㈠、無駕駛執照過失傷害部分：被告無駕駛執照駕車，因而致人
    受傷，依法應負刑事責任，應依道路交通管理處罰條例第86
    條第1項規定加重其刑。
㈡、肇事致人傷害逃逸部分：
　　陳忠信曾因公共危險案件，經法院判處應執行有期徒刑7 月
    確定，於民國104 年11月12日縮短刑期執行完畢出監，有臺
    灣高等法院被告前案紀錄表可按，其於受有期徒刑執行完畢
    後5年內，故意再犯本案有期徒刑以上之肇事致人傷害逃逸
    罪，為累犯，應依法加重其刑。又本院審酌被告曾因多件公
    共危險案件，經法院判處罪刑後，仍再為本案犯行，本院審
    酌一切情狀後，認本件被告依累犯加重最低法定本刑部分，
    應無過苛之處，依大法官會議釋字第775號解釋意旨裁量結
    果，認本件肇事逃逸部分之最低法定本刑均仍需加重，附此
    敘明。
㈢、另按刑法第59條之酌量減輕其刑，以犯罪另有其特殊之原因
    與環境，在客觀上足以引起一般同情，認即予宣告法定最低
    刑期，猶嫌過重者，即有其適用；再刑法第59條規定犯罪之
    情狀可憫恕者，得酌量減輕其刑，其所謂「犯罪之情狀」，
    與同法第57條規定科刑時應審酌之一切情狀，並非有截然不
    同之領域，於裁判上酌減其刑時，應就包括刑法第57條所列
    舉之10款事項等犯罪一切情狀，予以全盤考量，審酌其犯罪
    有無可憫恕之事由，如有無特殊之原因與環境，在客觀上足
    以引起一般同情，以及宣告法定低度刑，是否猶嫌過重等，
    以為判斷（最高法院80年度台上字第3694號刑事判決參照）
    。而刑法第185條之4肇事致人死傷逃逸罪之法定刑為「1年
    以上7年以下有期徒刑」，然同為肇事逃逸者，其原因動機
    不一，犯罪情節未必盡同（如致人於死、重傷或輕傷者），
    其肇事逃逸行為所造成危害社會之程度自屬有異，法律科處
    此類犯罪，所設之法定最低本刑卻同為「1年以上有期徒刑
    」，不可謂不重。司法院大法官釋字第777號解釋文亦認：
    「102年修正公布之上開規定，一律以1年以上7年以下有期
    徒刑為其法定刑，致對犯罪情節輕微者無從為易科罰金之宣
    告，對此等情節輕微個案構成顯然過苛之處罰，於此範圍內
    ，不符憲法罪刑相當原則，與憲法第23條比例原則有違。」
    是於此情形，倘依其情狀處以1年以下有期徒刑，即足以懲
    儆，並可達防衛社會之目的者，自非不可依客觀之犯行與主
    觀之惡性二者加以考量其情狀，是否有可憫恕之處，適用刑
    法第59條之規定酌量減輕其刑，期使個案裁判之量刑，能斟
    酌至當，符合比例原則。本案被告騎機車肇事致人受傷而逃
    逸，未留於現場提供必要之救護或等候警察到場處理、亦未
    留下年籍資料即離開現場，殊值非難，本件告訴人洪怡楨並
    無任何過失，而高宜萱受傷相當嚴重，本院綜觀本案犯罪情
    狀，並斟酌上述解釋意旨，考量被告客觀之犯行、主觀之惡
    性及其犯罪所生結果，認本案肇事致人傷害逃逸罪縱處以最
    低之1年有期徒刑，並無過重，亦難認其犯罪之情狀有顯可
    憫恕、情輕法重之情狀，爰不依刑法第59條規定減輕其刑，
    併此敘明。
五、爰以行為人之責任為基礎，分別審酌被告就本件肇事應負全
    部之過失責任、被害人受傷程度、尚未與被害人達成民事上
    和解，並斟酌被告犯後尚知坦承全部犯行之態度，暨斟酌其
    自述之學歷、職業及家庭生活狀況等一切情狀，各量處如主
    文所示之刑，並諭知過失傷害部分如易科罰金之折算標準，
    以示懲儆。
六、據上論斷，依刑事訴訟法第273條之1、第299條第1項前段，
    道路交通管理處罰條例第86條第1項，刑法第284條前段、第
    185條之4、第55條、第47條第1項、、第41條第1項前段，刑
    法施行法第1條之1第1項，判決如主文。
本件經檢察官董和平提起公訴，檢察官林容萱到庭執行職務。 

中　　華　　民　　國　　109 　年　　12　　月　　31　　日
　　　　　　　　　刑事第四庭    法　官　洪士傑
以上正本證明與原本無異
如不服本判決應於收受本判後20日內向本院提出上訴書狀，並應
敘述具體理由。其未敘述上訴理由者，應於上訴期間屆滿後20日
內向本院補提理由書狀（均須按他造當事人之人數附繕本）「切
勿逕送上級法院」。
  　　　　　　　　　　　　　　　書記官　吳鸝稻
中　　華　　民　　國　　109 　年　　12　　月　　31　　日